臺灣高等法院刑事判決
上　訴　人
即　被　告　甲○○
指定辯護人　義務辯護人鄭聯芳律師
上列上訴人因強盜等案件，不服臺灣基隆地方法院94年度訴字第
595號，中華民國94年8月23日第一審判決（起訴案號：臺灣基隆
地方法院檢察署94年度偵字第1501號、第607號），提起上訴，
本院判決如下：
    主  文
上訴駁回。
    事  實
一、甲○○曾因違反麻醉藥品管理條例案件，經臺灣基隆地方法
    院83年易字第490號判決有期徒刑二月，於民國（下同）83
    年8月17日易科罰金執行完畢；又因違反麻醉藥品管理條例
    案件，經臺灣基隆地方法院84年易字第406號判決有期徒刑
    五月，於86年7月4日易科罰金執行完畢；再因違反毒品危害
    防制條例案件，經本院94年上訴字第185號判決有期徒刑一
    年二月確定，現在執行中。
二、甲○○於93年9月1日17時許，在基隆市○○路望海巷漁港旁
    ，見停放在該處之車牌號碼LP8-796號重型機車（按係乙○○所有）無人看管，且在座墊下有1個袋子露出來，認有機
    可乘，竟意圖為自己不法之所有，徒手將座墊下袋子用力拉
    出，竊取乙○○所有之袋子1個，內有乙○○所有郵局提款
    卡1張（局號：0000000，帳號：0000000號）、駕照2張、行
    照1張及手機1支（門號：0000000000、序號：000000000000
    000）等物。甲○○得手後，因發覺乙○○係依據其住處（
    基隆市○○街12巷36號）之門牌號碼為密碼，即於同日17時
    4分40秒許及17時6分12秒許，持該提款卡，分別前往基隆市
    ○○路57號彰化銀行東基隆分行及信一路143號農民銀行基
    隆分行，使用該二銀行之自動付款設備，輸入密碼1236 號
    ，共接續提領6次存款，合計新臺幣（下同）10萬元，以此
    不正方法由自動付款設備取得乙○○存在該二銀行之存款，
    旋即花用殆盡。嗣於94年1月17日，經警調閱監視錄影帶，
    發現係甲○○提領乙○○存款，通知甲○○出面說明而查獲
    。
三、甲○○復意圖為自己不法之所有，預藏客觀上足以對人之生
    命、身體、安全構成威脅，具有危險性之水果刀1把，將之
    藏放在身上，並頭戴全罩式安全帽一頂，以避免被人認出，
    於94年4月3日凌晨2時28分許，至基隆市○○路158號「春華
    檳榔攤」，向該店員工丙○○佯稱購買50元檳榔，待丙○○
    將檳榔交給甲○○之際，甲○○旋即推開玻璃門入檳榔攤內
    ，直接奪取放在櫃臺上裝有硬幣零錢之盤子，得手後，遭丙○○在店門口阻擋，並伸手欲搶回該裝有硬幣零錢的盤子。
    甲○○見狀，即與丙○○發生爭奪，雙方拉扯力道甚強，造
    成盤子內零錢散落一地。甲○○見狀，不願費力撿拾零錢，
    即轉身拉開櫃臺之抽屜搜刮現金，丙○○則大聲呼叫求援。
    甲○○為使丙○○不敢抗拒，竟掀開衣服，將預藏在衣服內
    之水果刀露出，故意讓丙○○看到，並對丙○○稱：「再大
    叫，就要殺了你」等語，以此方式脅迫丙○○，致使丙○○
    心生畏懼而不能抗拒，任由甲○○自抽屜內奪取現金5千元
    。甲○○得手後，往基隆市○○街方向逃逸，並將水果刀丟
    棄於基隆市○○街旁南榮溪中（水果刀經警蒐尋無著，未扣
    案），安全帽則遺落於基隆市○○街423號與425號中間巷內
    。嗣於94年4月4日，經丙○○之友人吳懿哲在甲○○逃逸之
    路線即基隆市○○街423號與425號中間巷內，拾獲甲○○於
    強盜時為防他人認出所戴之安全帽，送交警方，警方將該安
    全帽送鑑定，在其上採獲甲○○之指紋，通知甲○○出面說
    明而查獲。
四、案經基隆市警察局第一分局暨基隆市警察局第二分局報告臺
    灣基隆地方法院檢察署檢察官偵查起訴。
    理  由
一、竊盜及詐欺部分：
  (一)上訴人即被告甲○○於原審及本院審理時坦承於前揭時、地
    竊盜被害人乙○○置於機車座墊下之袋子，以及袋內含有被
    害人乙○○所有郵局提款卡1張、駕照2張、行照1張及手機1
    支等物，並持竊得之提款卡，輸入1236號密碼，使用該二銀
    行之自動付款設備，提領現金6次，共10萬元之事實（參見
    原審卷第18頁、第32頁至第38頁、本院審判筆錄），核與被
    害人乙○○於警詢、檢察官偵查中之證述於前述時、地遭人
    竊取機車座墊下袋子1個，袋內含有其所有郵局提款卡1張、
    駕照2張、行照1張及手機1支等物，且伊係使用住處門牌號
    碼1236號為提款卡密碼，存款遭人提領現金10萬元之事實相
    符（參見偵字第607號卷第11、12、47、48頁）。復經證人
    即查獲本件竊盜之警員盧達誠於偵查中證稱：依據ＡＴＭ監
    視錄影帶翻拍照片，再至被告家中確認提領現金之人為被告
    後，就請被告回警局製作筆錄，製作筆錄時有全程錄音（參
    見偵字第607號卷第37至39頁）。並有ＡＴＭ監視錄影相片
    12 張、被害人乙○○郵政存簿儲金簿封面及內頁交易明細
    影本、ＡＴＭ監視錄影2卷、背心1件在卷可稽（參見偵字第
    607 號卷第13至17頁），被告竊盜及以不正方法由自動設備
    取得他人存款之犯行，堪予認定。
二、強盜部分：
    上訴人即被告甲○○固不否認於前揭時、地攜帶水果刀，戴
    安全帽，在丙○○之檳榔攤取走丙○○5,000元等事實，惟
    矢口否認有使用水果刀施暴，並對丙○○稱：「再大叫，就
    要殺了你」，以此方式脅迫丙○○強盜財物之犯行云云。惟
    查：(一)被告於警詢、偵查中、原審聲請羈押訊問、準備程序
    、審理及本院審理時均坦承有攜帶水果刀至檳榔攤及確有強
    取丙○○財物之犯行（參見聲拘字第18號卷第4、5、8頁、
    偵字第1501號卷第8、9、43、4 4、47、48、60、61、68頁
    、原審卷第18頁至第19頁、第33、38、40頁、本院審判筆錄
    ），被告於本院審理時亦供認，因為要作案怕被人認出，所
    以才戴安全帽（見本院審判筆錄）。(二)另據被害人丙○○於
    警詢、檢察官偵查中均證述，於前述時、地遭被告持刀強盜
    5,000元之事實（參見94年度聲拘字第18號偵查卷第13、20
    頁、94年度偵字第1501號偵查卷第12 、19、67、68頁）。
    (三)證人何鈞愷於警詢中證稱：丙○○被強盜後，告知伊強盜
    犯逃逸之方向，伊即自後追蹤，追到南榮路下方黃昏市場時
    ，看到強盜犯的臉，並記下相貌，該強盜犯就是被告等語並
    指認警方提供之被告照片指認無訛（參見偵字第1501號卷第
    25、26頁）。(四)又證人吳懿哲於警詢中亦證稱：丙○○被強
    盜後，伊幫忙尋獲被告強盜當時所戴安全帽等語（參見偵字
    第1501號卷第29頁）。(五)此外並有春華檳榔攤現場照片10張
    可資佐證。吳懿哲拾獲之安全帽1頂經化驗結果，於面罩上
    檢出指紋一枚，與被告指紋卡之右食指指紋相符，有內政部
    警政署刑事警察局94年4月6日刑紋字第0940052664號鑑驗書
    一紙，在卷可稽（參見偵字第1501號卷第31至33、63至65頁
    ）。次查：被害人丙○○於警詢及偵查中指稱：被告有拿出
    水果刀，亮給伊看，並說「再大叫，就要殺了你」等語。丙○○於本院審理時明白供稱：「搶盤子上的零錢後，他把衣
    服打開，讓我看他的刀，而後用台語講說你再叫，就殺了你
    ，所以我就不敢動，而後他就去搶抽屜的紙鈔。」、「當時
    被告將刀放在腰際，用衣服蓋住，而後掀開衣服讓我看，又
    跟我講說你再叫，就殺了你，所以我就不敢抵抗。」被告於
    本院審理時亦供承：「最初我要拿盤子上的硬幣，被害人和
    我拉扯，我沒有拿到硬幣，搶盤子的時候，盤子和硬幣就掉
    在地上，我並無拿到硬幣，我沒有拿出水果刀，但是有拿抽
    屜裡面的紙鈔，水果刀我本來就放在外套裡面，並沒有把水
    果刀故意顯露給被害人看，可能她跟我拉扯的時候看到我外
    套裡面的刀，我並沒有說你再叫，我就殺了你，但是被害人
    當時有叫，叫什麼，我已經忘了，錢我有拿一把，算起來是
    五千元。」依被告及被害人丙○○所述，在被告拿取裝零錢
    之盤子時，丙○○曾阻擋被告離去，並與被告拉扯，且丙○○曾有喊叫。惟被告搶盤子上的零錢時，尚未露出水果刀，
    否則被害人豈敢阻擋被告離去並與之拉扯。直至裝有零錢的
    盤子掉落地上，被告轉身繼續翻抽屜的錢，因被害人在旁大
    叫，才亮出水果刀給被害人看，並口出「再大叫，就要殺了
    你」等語，之後被害人丙○○即無阻擋或大聲喊叫之行為。
    足證被害人丙○○因係看到水果刀，又聽到被告口出恐嚇之
    言語，心理上產生威懾作用，而不敢抗拒，任被告取走現金
    。被告於強盜時身帶水果刀，顯見欲以此為工具，且被告供
    承被害人丙○○有看到水果刀，若非被告亮出水果刀，並對
    丙○○恐嚇，丙○○豈會停止與被告之拉扯，被告所辯，係
    拉扯時被丙○○看到水果刀，並未出言恐嚇丙○○云云，應
    係卸責之詞，委無足採。從而，此部份事證亦臻明確，被告
    攜帶兇器強盜之犯行亦堪予認定。
三、核被告所為，係犯刑法第320條第1項之竊盜罪、同法第339
    條之2第1項之以不正方法由自動設備取得他人財物罪、同法
    第330條之攜帶兇器強盜罪。被告所犯竊盜及以不正方法由
    自動設備取得他人財物罪2間，有方法結果之牽連關係，應
    依刑法第55條後段規定論以較重之竊盜罪。又被告所上開竊
    盜罪及加重強盜罪間，罪名有異，犯意各別，構成要件互異
    ，應分論併罰。原審審酌被告有施用毒品之惡習，因施用毒
    品，不務正業，缺乏金錢即不擇手段，竊取他人財物，並提
    領現金，更於夜間以位處偏僻、僅一年輕女子看守之檳榔攤
    為持刀行劫之對象，雖所劫取之財物非鉅，然犯罪手段惡劣
    ，造成被害人精神恐慌及財產損失，嚴重影響社會治安，及
    被告犯罪後態度等一切情狀，適用刑法第320條第1項、第
    339條之2第1項、第330條第1項、第55條、第51條（原審贅
    引第1項）第5款，罰金罰鍰提高標準條例第1條前段，就被
    告竊盜部分，判決被告有期徒刑6月，就被告攜帶兇器強盜
    部分，判處有期徒刑7年6月，扣案之安全帽1頂，係被告所
    有，用來掩飾被告之容貌、身體特徵，以避免警方查獲，與
    犯本件強盜罪有直接之牽連關係，業據被告供認在卷，併依
    刑法第38條第1項第2款宣告沒收，再以被告所持供以強盜之
    兇器水果刀1支，已因丟棄而滅失，致未扣案，已據被告於
    原審審理時供明在卷，無從就已不存在之物併予諭知沒收；
    至於ＡＴＭ監視錄影帶及小孩背心1件，與本件犯罪無涉，
    亦不宣告沒收，於理由中敘明，而後定應執行刑為有期徒刑
    7年10月，前述沒收之物重為沒收之諭知。經核並無不合。
四、被告提起上訴，仍執陳詞，否認強盜犯行，並指原審量刑過
    重云云。惟被告否認攜帶兇器強盜部分，不足採信，已如上
    述，而量刑屬法院之職權，原審已於理由欄內敘明量刑審酌
    之一切情狀，且原審量刑亦無失之於過重之情形，被告上訴
    ，並無理由，應予駁回。
據上論斷，應依刑事訴訟法第368條，判決如主文。
本案經檢察官張秋雲到庭執行職務。
中　　華　　民　　國　　94　　年　　12　　月　　6 　　日
                  刑事第十四庭審判長法  官  張連財
                                    法  官  楊照男
                                    法  官  林明俊
以上正本證明與原本無異。
強盜部分如不服本判決，應於收受送達後十日內向本院提出上訴
書狀，其未敘述上訴之理由者並得於提起上訴後十日內向本院補
提理由書（均須按他造當事人之人數附繕本）。
竊盜部分不得上訴。
                                    書記官  蕭進忠
中　　華　　民　　國　　94　　年　　12　　月　　9 　　日
附錄論罪法條：
刑法第320條第1項：
意圖為自己或第三人不法之所有，而竊取他人之動產者，為竊盜
罪，處5年以下有期徒刑、拘役或 500 元以下罰金。
刑法第330條第1項：
犯強盜罪而有第321條第1項各款情形之一者，處7 年以上有期徒
刑。
